臺灣新竹地方法院刑事判決
110年度訴字第207號
公  訴  人  臺灣新竹地方檢察署檢察官
被      告  楊孟達


指定辯護人  本院公設辯護人林建和  
上列被告因違反槍砲彈藥刀械管制條例案件，經檢察官提起公訴
（109年度偵字第11644號），本院判決如下：
    主  文
楊孟達犯未經許可持有非制式手槍罪，累犯，處有期徒刑伍年貳
月，併科罰金新臺幣拾貳萬元，罰金如易服勞役，以新臺幣貳仟
元折算壹日。
扣案之非制式手槍壹支（槍枝管制編號0000000000號，含彈匣壹
個）沒收。
    犯罪事實
楊孟達明知可發射子彈具有殺傷力之非制式手槍及子彈係屬違禁
物，未經許可不得持有，竟基於持有非制式手槍及子彈之犯意，
於民國105年間某日，透過網際網路向真實姓名年籍不詳之人購
買非制式手槍1 支（槍枝管制編號0000000000號，由仿手槍外型
製造之槍枝，組裝已貫通之金屬槍管而成，擊發功能正常，可供
擊發適用子彈使用，認具殺傷力），及非制式子彈9顆（均經試
射，其中4顆可擊發，認具殺傷力）後，置於原位於新竹縣○○鄉○
○○路0號6樓之3租屋處房間內而非法持有之；後其於109年10月11
日上午9時50分許，因另涉犯毒品危害防制條例案件為警調查，
經楊孟達同意搜索該址而扣得上開槍、彈。
    理  由
壹、證據能力：
一、本件被告之供述，被告及辯護人並未主張係以不正方法取得
    或筆錄記載與實際所述不符合之情形而無證據能力，足認被
    告於警詢、偵查中之供述，均屬出於自由意識之陳述，無何
    任意性之瑕疵可指，應具有證據能力。
二、至本院下列所引用其餘非供述證據部分，被告及辯護人於本
    院均未主張排除該非供述證據之證據能力，且迄本院言詞辯
    論終結前均未表示異議，本院審酌前揭非供述證據之取得過
    程亦無何明顯瑕疵，且無顯有不可信之情況，認均有證據能
    力。
貳、實體事項
一、認定事實所憑之證據及理由：
（一）上揭犯罪事實，業據被告楊孟達於警詢、偵訊及本院訊問
      時坦承在卷，且有扣案之非制式手槍（槍枝管制編號0000
      000000號，含彈匣1個）1支、非制式子彈9 顆及下列證據
      在卷可參：
   1、新竹縣政府警察局新湖分局109年10月11日自願受搜索同
      意書、搜索扣押筆錄、扣押物品目錄表各1份（見偵字卷
      第13至15-1頁）。
   2、扣案槍枝、子彈照片2張（編號03、06，見偵字卷第31頁
      上方、第32頁下方）。
   3、新竹縣政府警察局109 年10月11日竹縣警鑑字第10941004
      07號槍枝初步檢視報告表1份及照片7張（見偵字卷第16至
      18頁反面）。
   4、內政部警政署刑事警察局110年2月8日刑鑑字第109801193
      9號鑑定書1份及影像8張（見偵字卷第64至65頁）。
鑑定結果： 一、送鑑手槍1支（槍枝管制編號0000000000號），認係非制式手槍，由仿手槍外型製造之槍枝，組裝已貫通之金屬槍管而成，擊發功能正常，可供擊發適用子彈使用，認具殺傷力。 二、送鑑子彈9顆，鑑定情形如下： （一）8顆，認均係非制式子彈，由金屬彈殼組合直徑約8.7mm金屬彈頭而成，採樣3顆試射：1顆，可擊發，認具殺傷力；1顆，雖可擊發，惟發射動能不足，認不具殺傷力；1顆，無法擊發，認不具殺傷力。 （二）1顆，認係非制式子彈，由金屬彈殼組合直徑約8.6mm金屬彈頭而成，經試射，無法擊發，認不具殺傷力。 
   5、新竹縣政府警察局新湖分局湖口派出所警員於109年10月1
      1日出具之職務報告1份（見偵字卷第6頁）。
   6、內政部警政署刑事警察局110年7月5日刑鑑字第110004135
      7號函1份（見本院訴字卷第81頁）。
送鑑子彈（含彈殼）9顆，其中未經試射之子彈5顆（本局110年2月8日刑鑑字第1098011939號鑑定書鑑定結果二〈一〉），均經試射：3顆，均可擊發，認具殺傷力；1顆，雖可擊發，惟發射動能不足，認不具殺傷力；1顆，無法擊發，認不具殺傷力。 
   7、新竹縣政府警察局新湖分局湖口派出所警員於110年7月19
      日出具之職務報告1份（見本院訴字卷第95頁）。
（二）綜上所述，足認被告之任意性自白核與事實相符而堪採信
      ，本案事證已臻明確，本件犯行洵堪認定，應予依法論科
      。
二、論罪：
（一）按槍砲彈藥刀械管制條例所定未經許可持有槍、彈、槍枝
      主要組成零件，其持有之繼續，為行為之繼續，而非狀態
      之繼續，亦即一經持有該槍、彈、槍枝主要組成零件，罪
      即成立，但其犯罪行為之完結須繼續至持有行為終了時為
      止，有最高法院92年度台非字第91號判決意旨可資參照。
（二）被告自105年間某日起至109 年10月11日為警查獲時止，
      未經許可持有前開槍、彈，為繼續犯；而被告為警查獲前
      ，槍砲彈藥刀械管制條例第7 條、第8 條雖於109 年6 月
      10日修正公布，於同年月12日0時起施行，然被告之犯罪
      行為完結既須繼續至持有行為終了時為止，從而被告所為
      自應依其查獲時業已修正生效之槍砲彈藥刀械管制條例第
      7 條第4 項論處，並非屬行為後法律變更之情形，自無新
      舊法比較之問題。
（三）核被告所為，係犯槍砲彈藥刀械管制條例第7 條第4 項之
      未經許可持有非制式手槍罪及同條例第12條第4 項之非法
      持有子彈罪。
（四）被告自取得持有起至為警查獲時止，非法持有具殺傷力之
      槍、彈，均屬繼續犯，而僅各成立單純一罪。又非法持有
      槍砲彈藥刀械等違禁物，所侵害者為社會法益，如持有之
      客體種類相同（同為手槍，或同為子彈者），縱令持有同
      種類之客體有數個（如數支手槍、數顆子彈），仍為單純
      一罪，不發生想像競合犯之問題；若同時持有二不相同種
      類之客體（如同時持有手槍及子彈），則為一行為觸犯數
      罪名之想像競合犯（最高法院82年度台上字第5303號、92
      年台上字第2121號判決意旨參照）。被告同時地持有本案
      槍、彈，因係二種以上不相同種類客體，屬於以一行為同
      時觸犯未經許可持有非制式手槍罪、非法持有子彈罪，為
      想像競合犯，應依刑法第55條規定，從一重之未經許可持
      有非制式手槍罪處斷。
三、刑之加重減輕事由：
（一）按犯未經許可，持有、寄藏槍枝、子彈之罪，前後行為屬
      犯罪之繼續，為一犯罪行為，不能割裂，且犯罪行為若跨
      越前案執行完畢之前後，不能謂非刑之執行完畢後仍犯罪
      ，故應論以累犯，有最高法院101年度台上字第624號判決
      意旨可資參照。又被告前因違反毒品危害防制條例案件，
      分經法院判決判處有期徒刑確定後，經臺灣士林地方法院
      以108年度聲字第15號裁定應執行有期徒刑1年8月確定，
      又因違反毒品危害防制條例案件，經同法院以108年度審
      簡字第382號判決判處有期徒刑5月確定，上開有期徒刑均
      於108年11月18日易科罰金執行完畢，有臺灣高等法院被
      告前案紀錄表在卷可按，其於受徒刑之執行完畢後，5年
      以內故意再犯本件有期徒刑以上之罪，為累犯。惟依司法
      院大法官會議釋字第775號解釋意旨，構成累犯者苟不分
      情節，基於累犯者有其特別惡性及對刑罰反應力薄弱之立
      法理由，一律加重最低本刑，將可能致生行為人所受之刑
      罰超過其所應負擔罪責之情而不符罪刑相當原則，而為避
      免發生罪刑不相當之情形，法院就個案應依解釋意旨，裁
      量是否加重最低本刑。是以，本院考量被告構成累犯之前
      罪為毒品案件，且以易科罰金執行完畢，與本案之犯罪型
      態、原因、侵害法益有異，罪質不同，又被告本件犯後配
      合警方調查並同意搜索，難認其有特別惡性，如適用刑法
      第47條累犯加重其刑之規定，尚與憲法罪刑相當原則、比
      例原則有違，從而，本案即不依刑法第47條第1項規定加
      重其刑。
（二）至被告之辯護人雖請求依刑法第59條之規定酌減其刑，然
      查，刑法第59條之酌量減輕其刑，必須犯罪另有特殊之原
      因與環境等，在客觀上足以引起一般同情，認為即予宣告
      法定最低度刑期猶嫌過重者，始有其適用。至行為人犯罪
      之動機、目的、犯罪之手段、犯罪後所生之損害、犯罪後
      之態度等，僅屬得於法定刑內審酌量刑之事項，非酌量減
      輕之理由（最高法院51年台上字第899號判例、97年度台
      上字第352號判決意旨參照）。是以，刑法第59條之酌量
      減輕其刑之規定，必需於犯罪之情狀，在客觀上足以引起
      一般同情，認為即予宣告法定低度刑期，猶嫌過重者，始
      有其適用。查槍彈本為我國所嚴加管制之物品，本案被告
      仍執意購買而持有相當長度之期間，上開犯罪事實欄所載
      之情狀並無情堪憫恕、科以最低刑度猶嫌過重之情形，自
      無從依刑法第59條之規定予以酌減其刑，併予說明。
四、科刑：
　　爰審酌槍彈在性質上本屬高度危險且為我國所嚴加管制之物
    品，非經主管機關許可，任何人不得擅自持有，以維社會大
    眾安全，而被告竟漠視法令禁制，任意持有具殺傷力之槍、
    彈，實已對於社會治安造成相當危險性，自應予以非難，並
    考量被告坦認犯行之犯後態度，兼衡其素行、犯罪之動機、
    目的、手段、智識程度、家庭狀況等一切情狀，量處如主文
    所示之刑，並諭知併科罰金易服勞役之折算標準。
五、沒收
    扣案之非制式手槍1支（槍枝管制編號：0000000000號，含
    彈匣1個），經鑑定後具殺傷力，當屬法律上所禁止持有之
    違禁物，自應依刑法第38條第1項規定宣告沒收。扣案具殺
    傷力之子彈共4顆均經試射，其彈藥部分業因擊發而燃燒殆
    盡，其餘部分亦裂解為彈頭及彈殼，而失其原有子彈之完整
    結構及效能，堪認失其違禁物之性質，爰不予宣告沒收。
參、據上論斷，應依刑事訴訟法第299條第1項前段，判決如主文
    。
本案經檢察官侯少卿提起公訴，檢察官陳中順到庭執行職務。
中　　華　　民　　國　　110 　年　　 12 　月　　7 　　日
                  刑事第八庭    審判長法  官  廖素琪
　　　　　　　　　　　　　　　　　　　法  官  林哲瑜
　　　　　　　　　　　　　　　　　　　法  官  潘韋廷
以上正本證明與原本無異。
如不服本判決應於收受本判決後20日內向本院提出上訴書狀，上
訴書狀應敘述具體理由。上訴書狀未敘述上訴理由者，應於上訴
期間屆滿後20日內補提理由書狀於本院(均須按他造當事人之人
數附繕本 )「切勿逕送上級法院」。 
中　　華　　民　　國　　110 　年　　12　　月　　7 　　日
                                      書記官  彭筠凱
附錄本案論罪科刑法條全文：
槍砲彈藥刀械管制條例第 7 條
未經許可，製造、販賣或運輸制式或非制式火砲、肩射武器、機
關槍、衝鋒槍、卡柄槍、自動步槍、普通步槍、馬槍、手槍或各
類砲彈、炸彈、爆裂物者，處無期徒刑或七年以上有期徒刑，併
科新臺幣三千萬元以下罰金。
未經許可，轉讓、出租或出借前項所列槍砲、彈藥者，處無期徒
刑或五年以上有期徒刑，併科新臺幣一千萬元以下罰金。
意圖供自己或他人犯罪之用，而犯前二項之罪者，處死刑或無期
徒刑；處徒刑者，併科新臺幣五千萬元以下罰金。
未經許可，持有、寄藏或意圖販賣而陳列第一項所列槍砲、彈藥
者，處五年以上有期徒刑，併科新臺幣一千萬元以下罰金。
意圖供自己或他人犯罪之用，以強盜、搶奪、竊盜或其他非法方
法，持有依法執行公務之人所持有之第一項所列槍砲、彈藥者，
得加重其刑至二分之一。
第一項至第三項之未遂犯罰之。

槍砲彈藥刀械管制條例第 12 條
未經許可，製造、販賣或運輸子彈者，處一年以上七年以下有期
徒刑，併科新臺幣五百萬元以下罰金。
未經許可，轉讓、出租或出借子彈者，處六月以上五年以下有期
徒刑，併科新臺幣三百萬元以下罰金。
意圖供自己或他人犯罪之用，而犯前二項之罪者，處三年以上十
年以下有期徒刑，併科新臺幣七百萬元以下罰金。
未經許可，持有、寄藏或意圖販賣而陳列子彈者，處五年以下有
期徒刑，併科新臺幣三百萬元以下罰金。
第一項至第三項之未遂犯罰之。